臺灣高雄地方法院刑事判決　　　　　　　　　　　　九十三年度訴字第二七八一號
　　公　訴　人　臺灣高雄地方法院檢察署檢察官
　　被　　　告　己○○
　　　　　　　　丙○○
　　　　　　　　癸○○○
　　共　　　同
　　選任辯護人　任進福律師
右列被告因傷害致死案件，經檢察官提起公訴（九十三年度偵字第一七四三九號），
本院判決如左：
    主  文
己○○、丙○○共同傷害人之身體，因而致人於死，各處有期徒刑伍年貳月。
癸○○○公訴不受理。
    事  實
一、癸○○○（公訴不受理，另詳後述）與劉國鈞（即本件死者）之妻子○○○及乙○○均係認識多年之朋友。嗣乙○○之夫去世後，劉國鈞有意與乙○○往來，惟
    乙○○不堪其擾，而子○○○則懷疑其夫與乙○○有染，致二人皆要求癸○○○
    出面處理。嗣於民國九十三年八月二十九日晚上八時許，劉國鈞又至高雄縣湖內
    鄉○○路「秋美髮廊」騷擾乙○○，癸○○○接獲乙○○電話通知後，乃偕同子
    ○○○前往處理，詎劉國鈞竟動手毆打子○○○，並認癸○○○從中作梗，欲持
    刀追殺癸○○○，癸○○○見狀即逃至壬○○位於東方技術學院附近之魚塭，隨
    即於同日晚上九時二十五分許打電話與其子己○○，告知劉國鈞持刀追殺之事，
    當時己○○與施建良（另為不起訴處分）在台南縣永康市海產炭烤店喝酒，己○○得知此事，立即與施建良驅車趕往魚塭，並於途中以0000000000號
    行動電話，邀集丙○○、洪祈文（檢察官另行分案偵辦中）及不詳姓名綽號「阿
    明」之成年男子等共十餘人前往魚塭會合，至同日晚上十時許，適子○○○打電
    話與癸○○○，告稱在家遭劉國鈞毆打並揚言跳樓自殺，己○○等人即表示願前
    往劉國鈞住處處理，然因不知劉國鈞住處，乃由癸○○○帶路前往高雄縣路竹鄉
    ○○路一一二五號雙口檳榔攤找劉國鈞，同日晚上十時二十分許，癸○○○將己○○等人帶至檳榔攤後即先行離開。己○○等人則均徒手進屋找劉國鈞理論，詎
    料雙方交談後，己○○因一時情緒激憤，竟以傷害之犯意徒手毆打劉國鈞，丙○○、洪祈文等人見狀，亦共同基於傷害之犯意，以拳腳或分持劉國鈞住處內現場
    之空酒瓶及電風扇共同參與毆打，並於致劉國鈞受傷倒地後作鳥獸散離去，劉國
    鈞經緊急送高雄縣立岡山（秀傳紀念）醫院急救，然仍於同日晚上十一時五十九
    分許，因上開鈍力傷致心房破裂而傷重不治死亡。
二、案經子○○○訴由高雄縣政府警察局湖內分局報請臺灣高雄地方法院檢察署檢察
    官偵查起訴。
    理  由
壹、有罪部分：
一、訊據被告己○○、丙○○對右揭事實均坦承不諱（參本院卷第二七一頁），核與
    告訴人子○○○於警詢、檢察官偵查中之指訴及證人施建良、甲○○、吳諸崑於
    警詢及檢察官偵查中，證人庚○○、辛○○於檢察官偵查中證述情節均大致相符
    ，而被害人劉國鈞於前揭時、地，因被告己○○等人傷害行為之鈍力傷致心房破
    裂死亡，且被害人死亡與被告己○○等人傷害行為有因果關係等情，並有勘驗筆
    錄二份、驗斷書一份、臺灣高雄地方法院檢察署相驗屍體證明書一紙、照片數幀
    等件附卷可佐（相驗卷第三四頁、第七八至八六頁、第八九頁、第九六頁至一０
    八頁），此外復有高雄縣立岡山（秀傳紀念）醫院法醫參考病歷摘要表一份、通
    聯調閱查詢單十一份、高雄縣立岡山（秀傳紀念）醫院九十三年九月十七日函與
    隨函所附劉國鈞病歷一份、己○○所持用0000000000號行動電話、劉
    國鈞所持用0000000000號、劉國鈞家中（０七）0000000、0
    000000號電話等通聯紀錄在卷可資佐憑，本件事證明確，被告二人犯行堪
    以認定。
二、按刑法上之傷害人致死罪為結果犯，如多數人下手毆打，本有犯意之聯絡，即屬
    共同正犯，對於共犯間之實施行為，既互相利用，就傷害之結果，自應同負責任
    （最高法院十九年上字第一八四六號判例意旨參照）。是核被告己○○、丙○○
    二人所為，係犯刑法第二百七十七條第二項前段之傷害因而致人於死罪。被告二
    人與洪祈文（檢察官另行分案偵辦中）及不詳姓名綽號「阿明」之成年男子等共
    十餘人間，就上開傷害致死犯行，彼此間各有犯意聯絡及行為分擔，均為共同正
    犯（至被告己○○、丙○○及洪祈文等人與另被告癸○○○間之關係，另詳後述
    ）。又被告二人均非涉世極深之人，思慮難免不周，因被害人（劉國鈞）曾持刀
    追殺己○○母親癸○○○等因，一時情緒激憤衝動，鑄成大錯，所為非是，惟念
    其等並未攜帶兇器前往，且犯後認罪深表悔意，並與被害人之妻子○○○（即告
    訴人）及被害人子女辛○○、庚○○、戊○○等人達成和解，且於和解同時已給
    付和解金完畢，告訴人並到庭表示原諒之意及請求從輕科處，亦不再請求檢察官
    上訴，有和解筆錄、本院九十四年三月九日審判筆錄各一份附卷可稽，衡情非無
    可憫恕之處，如就傷害致死罪科以法定最低刑度，仍嫌過重，爰均依刑法第五十
    九條之規定酌減其刑。茲審酌被告己○○、丙○○均尚無犯罪前科紀錄，有臺灣
    高等法院被告全國前案紀錄表一份在卷可憑，被告二人分別因被害人曾持刀追殺
    癸○○○及基於朋友之情誼等因，為調處感情糾紛始一同前往被害人住處，並因
    一時情緒激憤衝動傷害被害人，致被害人死亡，鑄成大錯，所生危害容非輕微，
    惟念被告二人犯後均認罪坦承犯行，態度尚稱良好，且深表悔意，並均與告訴人
    達成和解，取得告訴人之諒解，告訴人並請求從輕量刑及被告二人之犯罪手段、
    智識程度、生活狀況等一切情狀，分別量處如主文所示之刑，以示懲儆。
貳、公訴不受理部分：
一、公訴意旨另以：被告癸○○○與被告己○○、丙○○等人有犯意聯絡，共同涉有
    刑法第二百七十七條第二項罪嫌等語。
二、按共同正犯之所以應對其他共同正犯所實施之行為負其全部責任者，以就其行為
    有犯意之聯絡為限，若他犯所實施之行為，超越原計畫之範圍，而為其所難預見
    者，則僅應就其所知之程度，令負責任，未可概以共同正犯論（最高法院五十年
    台上字第一０六０號判例意旨參照）。次按告訴乃論之罪，告訴人於第一審辯論
    終結前，得撤回其告訴；又告訴經撤回者，法院應諭知不受理之判決，刑事訴訟
    法第二百三十八條第一項、第三百零三條第三款分別定有明文。經查，本件被告
    癸○○○與被害人之妻子○○○為認識多年之朋友，且之前相處和睦，並無深仇
    大恨，被告癸○○○因基於解圍、調處或理論之意而帶路前往，或可預見傷害之
    情，而與被告己○○等人有傷害之共同犯意聯絡，然自無欲子○○○痛失至親之
    可能。又被告癸○○○於到達被害人住處外後隨即離去，並未與被告己○○等人
    一同進入被害人住處，對被告己○○等人入屋後會突因一時情緒激憤而毆打被害
    人致死乙情，顯為意料之外，而已逸脫及悖離被告癸○○○之本意，更非其當時
    所得預見及控制。是參諸前揭判例意旨及上開說明，被告癸○○○自應僅就傷害
    部分與被告己○○等人論以共同正犯共負責任，對其不能預見之致被害人死亡結
    果，不應與被告己○○等人論以共同正犯。再者，於本院審理中，檢察官亦同認
    上情，而已變更起訴法條為同法第二百七十七條第一項之普通傷害罪，告訴人亦
    到庭表示同意。而刑法第二百七十七條第一項之普通傷害罪，依同法第二百八十
    七條前段之規定，須告訴乃論。茲據告訴人於本院審理中，聲請撤回其告訴，有
    本院九十四年三月十日審判筆錄在卷可稽，揆諸前開說明，爰就被告癸○○○部
    分，為公訴不受理之諭知。
據上論斷，應依刑事訴訟法第二百九十九條第一項前段、第三百零三條第三款，刑法
第二十八條、第二百七十七條第二項前段、第五十九條，判決如主文。
本案經檢察官丁○○到庭執行職務。
中　　　華　　　民　　　國　　九十四　　年　　　三　  　月　 　 十  　　日
                                    臺灣高雄地方法院刑事第十五庭
                                        審判長法  官  莊松泉
                                     　       法　官  林揚奇
                                              法  官  林永村
正本證明與原本無異。
如不服本判決，應於判決送達後十日內，向本院提出上訴狀。
                                              書記官  李祥銘
中　　　華　　　民　　　國　　九十四　　年　　　三　  　月　 　 十  　　日
附錄本案論罪科刑法條：
中華民國刑法第二百七十七條
(普通傷害罪)
傷害人之身體或健康者，處三年以下有期徒刑、拘役或一千元以下罰金。
犯前項之罪因而致人於死者，處無期徒刑或七年以上有期徒刑；致重傷者
，處三年以上十年以下有期徒刑。
